臺灣臺南地方法院刑事判決　　　　　　　　　　　　九十一年度交訴字第一五八號
　　公　訴　人　臺灣臺南地方法院檢察署檢察官
　　被　　　告　甲○○
右列被告因公共危險等案件，經檢察官提起公訴（九十一年度偵字第四二一四號），
本院判決如左：
    主  文
甲○○服用酒類，不能安全駕駛動力交通工具而駕駛，處有期徒刑伍月，如易科罰金
，以參佰元折算壹日；又駕駛動力交通工具肇事，致人傷而逃逸，處有期徒刑陸月，
如易科罰金，以參佰元折算壹日。應執行有期徒刑拾月，如易科罰金，以參佰元折算
壹日。
    事  實
一、甲○○於民國八十九年間，曾因酒後駕車之公共危險犯行，經本院臺南簡易庭，
    以八十九年度南交簡字第三一六號簡易判決，判處罰金三萬元確定在案，並於八
    十九年七月一日繳清罰金而執行完畢（未構成累犯）。其竟不知警惕，又於九十
    一年四月十六日晚間九時五十分許，在台南縣永康市○○路附近之檳榔攤，與友
    人飲用啤酒後，業已達於不能安全駕駛動力交通工具之程度，仍駕駛車牌號碼Ｎ
    八—二三九二號自用小客車，沿上開中正路，由南往北方向行駛而欲返回其住處
    。後於同日晚間十時許，其駕車途經該路七七０號前時，因酒後操控能力變差，
    而擦撞路旁停放之一部小客車，隨即並橫越分向限制線，而駛入來車道繼續逆向
    行駛，以致在該路四八五號前，不慎與由林家樺所騎，亦沿前述中正路，由北往
    南方向，自對向車道同時行經該地點之車牌號碼ＵＷＳ—二七一號輕型機車正面
    發生碰撞。林家樺遭撞擊後，隨即人、車倒地，並因之受有頭部外傷合併臉、下
    巴擦傷、右膝撕裂傷、右小腿挫傷合併撕裂傷、左手挫傷、右手腕擦傷等多處傷
    害（過失傷害部分業經檢察官另為不起訴處分）。豈知甲○○駕車肇事，並致林
    家樺受傷後，竟未下車察看，且未採取任何救護措施，或報警前來處理，隨即另
    行起意，逕行駕車逃離現場。後經路過之駕駛人曾金日見狀駕車隨後追趕，並記
    下車號，始經警循線於同日晚間十時十五分許，在台南縣永康市○○○街與鹽忠
    街之交岔路口查獲。甲○○後經警測其吐氣所含酒精濃度結果，竟仍高達每公升
    一‧一七毫克（MG/L），而為警查悉上情。
二、案經台南縣警察局永康分局報告臺灣臺南地方法院檢察署檢察官偵查起訴。
    理  由
一、被告甲○○雖不否認有於前述時、地，酒後駕車肇事，並致被害人林家樺受傷後
    ，而離開現場等事實，然矢口否認有何駕車肇事逃逸之公共危險犯行，辯稱：其
    肇事當時並不知道撞到人，且肇事後離開現場沒多遠，經人告知肇事即返回現場
    處理，其並無肇事逃逸之行為云云。
二、然查：
    （一）右述犯罪事實，業據被害人林家樺於偵查中及本院審理時指述甚詳，核與
          證人即目睹本件車禍案發過程之曾金日於警訊時及偵查中所證述之情節相
          符，並有吐氣酒精濃度測試報告表、刑法第一百八十五條之三案件測試觀
          察記錄表各一紙在卷足憑；又被害人因本件車禍，而受有如事實欄所載之
          傷害，亦有奇美醫學中心九十一年四月十六日診斷證明書一份附卷可參。
    （二）按刑法第一百八十五條之三所稱服用酒類或其他相類之物，不能安全駕駛
          動力交通工具之公共危險條款，係屬抽象危險犯之規定，此種抽象危險係
          伴隨飲酒過量之行為而當然成立。換言之，只需客觀上有此種行為出現，
          危險即視為存在，其是否果真肇事，均不影響公共危險罪責之成立；若其
          果真肇駕車肇禍，其不能安全駕駛動力交通工具之情形，則更不待言。另
          參考德、美等國之認定標準，對於酒精濃度呼氣已達每公升零點五五毫克
          ，或血液濃度達百分之零點一一以上，肇事率為一般正常人之十倍，均認
          為已達「不能安全駕駛」之程度（此有法務部八十八年五月十八日法八八
          檢字第一六六九號函可資參照）。
    （三）本件被告甲○○對於其在上述時、地，酒後駕車一事不僅坦認無誤，且其
          肇事後吐氣之酒精濃度，經測試結果仍高達每公升一‧一七毫克，亦有前
          述吐氣酒精濃度測試表一紙附卷可按，參照上開說明，被告飲酒後顯已達
          於不能安全駕駛動力交通工具之程度。況被告嗣後更因不能安全駕駛之行
          為，而肇事致被害人林家樺受傷，此情形更加證明被告飲酒後駕駛自用小
          客車時，確已處於不能安全駕駛之狀態。
    （四）再者，由警卷所附之本件二車撞擊後之車損照片詳細觀察可知，被告溫奇
          本所駕駛之小客車，肇事後係車前保險桿中間及引擎蓋前端凹陷受損，而
          被害人林家樺所騎之輕型機車，則係因正前方遭被告所駕駛之小客車撞擊
          後，而嚴重受損變形，基此顯見二車發生碰撞當時，應均係正面撞擊，且
          二車撞擊之力道，亦應係相當猛烈；另如前述，被害人因本件車禍，則係
          受有頭部外傷合併臉、下巴擦傷、右膝撕裂傷、右小腿挫傷合併撕裂傷、
          左手挫傷、右手腕擦傷等多處傷害，可知被害人遭撞擊後跌倒在地受傷之
          情形，亦非輕微，故被告對於駕車與被害人所騎之機車發生嚴重碰撞，而
          造成被害人人、車倒地受傷等情事，實難推託毫不知情。
    （五）又證人即目睹本件車禍案發過程之曾金日，亦於警訊時證稱：被告甲○○
          撞及被害人林家樺後，並未停車而仍繼續行駛，其乃騎機車自後追趕，追
          及該小客車後，便請駕駛人回去處理車禍相關事宜，但駕駛不理會而逕行
          離去等語（九十一年四月十六日警訊筆錄參照），且於偵查中並具結證述
          ：被告駕車撞到被害人後沒有停下來，其騎車追趕約一百公尺，看被告停
          車下來檢查車子才追上，其便告訴被告撞到人之情形，而直到被害人被救
          護車送走時，被告都還沒回來等情（參見九十一年五月二十日偵訊筆錄，
          偵卷第二十四頁背面）；而被告後來係經警循線，始於同日晚間十時十五
          分許，在台南縣永康市○○○街與鹽忠街之交岔路口查獲，而非在肇事現
          場發現被告等情，則有台南縣警察局永康分局警員報告書一紙存卷可佐，
          可見被告肇事後經證人曾金日追及並告知發生車禍情形後，並未立即返回
          現場。因之，被告肇事後不僅未下車察看，且在證人曾金日告知其駕車肇
          事致人受傷等情事後，亦未立即返回現場，是被告確有駕車肇事逃逸之行
          為，應無疑義。綜上所述，足見被告於駕車肇事當時，業已知悉其肇事並
          致人受傷等情事，然其竟未下車察看，隨即駕車離去，故其有於駕車肇事
          致人受傷後而逕行逃逸之犯行，實可認定。因之，顯見被告前述所辯：其
          並無肇事逃逸之行為云云，應係犯後卸責之詞，尚難採信。
    （六）此外，復有台南縣警察局舉發違反道路交通管理事件通知單、道路交通事
          故調查報告表各一紙及現場照片十四張在卷足憑，是本件事證已甚明確，
          被告甲○○酒後駕車及駕車肇事逃逸等公共危險犯行，均堪認定。
三、核被告甲○○所為，係犯刑法第一百八十五條之三之重大違背安全駕駛罪及同法
    第一百八十五條之四之駕車肇事逃逸罪。又其所犯上開二罪間，犯意及行為態樣
    均不相同，且犯罪構成要件亦有差異，故應予分別論罪，併合處罰。至道路交通
    管理處罰條例第八十六條第一項所稱：「汽車駕駛人酒後駕車以致肇事，因而致
    人受傷或死亡，依法應負刑事責任者，加重其刑至二分之一」之規定，係指汽車
    駕駛人酒後駕車以致肇事，因而致人受傷或死亡，應負過失傷害罪或過失致死罪
    等刑事責任時，始有該法條之適用，如汽車駕駛人另犯上開過失傷害罪或過失致
    死罪等罪以外之罪時，則無須依照前述道路交通管理處罰條例之規定，加重其刑
    ，故公訴意旨另認被告酒後駕車以致肇事，並使被害人林家樺受傷，而觸犯前開
    二公共危險罪，仍應依道路交通管理處罰條例第八十六條第一項之規定，加重其
    刑至二分之一等語，經核並非適當，併此敘明。
四、本院審酌被告甲○○犯罪之動機、目的，其生活狀況、品行、智識程度，本件犯
    罪所生之危險、損害，及其肇事後已與被害人林家樺，就民事損害賠償事宜達成
    和解，雖有九十一年五月三日和解書一份在卷可憑，然其於八十九年間，即曾因
    酒後駕車之公共危險犯行，經本院臺南簡易庭，以八十九年度南交簡字第三一六
    號簡易判決，判處罰金三萬元確定在案，並於八十九年七月一日繳清罰金而執行
    完畢等情，則有臺灣高等法院被告全國前案紀錄表一紙在卷為憑，其竟不知警惕
    ，再度酒後駕車並肇事，且肇事後經警所測得之吐氣酒精濃度，結果仍高達每公
    升一‧一七毫克（MG/L），顯見其惡性非輕，另如前述，被害人林家樺因本件車
    禍所受之傷勢亦屬嚴重，而被告駕車肇事致被害人受傷後，不僅未下車察看，且
    未採取任何救護措施，即逃逸離開現場，且被告於本院審理時，復未完全坦承所
    為，其犯後態度亦非良好等一切情狀，分別量處如主文所示之刑，並諭知易科罰
    金之折算標準，以及定其應執行之刑與諭知易科罰金之折算標準。
據上論斷，應依刑事訴訟法第二百九十九條第一項前段，刑法第一百八十五條之三、
第一百八十五條之四、第五十一條第五款、第四十一條第二項，罰金罰鍰提高標準條
例第二條，判決如主文。
中      華      民      國      九十一      年      八      月    二    日
                                 臺灣臺南地方法院交通法庭
                                     法  官    陳  志  成
右正本證明與原本無異。
如不服本判決，應於判決送達後十日內向本院提出上訴狀( 應附繕本 )。
                                     書記官    彭  建  山
中      華      民      國      九十一      年      八      月    二    日
附錄本案論罪科刑法條全文：
刑法第一百八十五條之三
服用毒品、麻醉藥品、酒類或其他相類之物，不能安全駕駛動力交通工具而駕駛者，
處一年以下有期徒刑、拘役或三萬元以下罰金。
刑法第一百八十五條之四
駕駛動力交通工具肇事，致人死傷而逃逸者，處六月以上五年以下有期徒刑。
